【裁判字號】    97,台上,2030
【裁判日期】    970515
【裁判案由】    殺人未遂等罪
【裁判全文】
最高法院刑事判決            九十七年度台上字第二０三０號
上  訴  人  甲○○
                    2號
上列上訴人因殺人未遂等罪案件，不服台灣高等法院台南分院中
華民國九十六年十一月十三日第二審更審判決（九十六年度上更
(二)字第二七五號，起訴案號：台灣雲林地方法院檢察署九十二年
度偵字第五三三六號，九十三年度偵字第三七三、五四一、五四
二、五四三、五四四、五四五、九三七、一四０六、一七四二號
），提起上訴，本院判決如下：
    主  文
上訴駁回。
    理  由
按刑事訴訟法第三百七十七條規定，上訴於第三審法院，非以判
決違背法令為理由，不得為之。是提起第三審上訴，應以原判決
違背法令為理由，係屬法定要件。如果上訴理由書狀並未依據卷
內訴訟資料，具體指摘原判決不適用何種法則或如何適用不當，
或所指摘原判決違法情事，顯與法律規定得為第三審上訴理由之
違法情形，不相適合時，均應認其上訴為違背法律上之程式，予
以駁回。本件上訴人甲○○上訴意旨略稱：(一)、原判決事實僅認
定係共同被告許豐志（已判刑確定）於民國九十二年十二月八日
凌晨持槍射擊吳旻昇住處，何以上訴人對許豐志此項犯行須負共
同正犯之責？又原判決事實並未認定上訴人有於九十二年十二月
十一日凌晨，參與強押吳旻昇之子即少年吳ＯＯ（七十六年七月
間出生，其出生日期及名字、年籍均詳卷）至雲林縣北港鎮番溝
里番溝八十一號吳明百住處，何以上訴人亦須就此部分事實，與
共同被告翁秋賓、胡中汝、許豐志、蔡東林、趙聰明、吳明百（
以上翁秋賓、胡中汝均經判刑確定，蔡東林、趙聰明、吳明百則
另經判刑在案）等人負共同正犯責任？原判決對此皆未說明憑以
認定之理由，已嫌理由不備。(二)、原判決對上訴人涉犯前開剝奪
少年吳ＯＯ行動自由部分，理由內初謂上訴人對此部分犯行已於
第一審及原審審理中自白云云，嗣又稱上訴人於原審前審及此次
更審中辯稱無妨害自由犯意，顯係卸責飾詞云云，理由亦屬矛盾
。(三)、翁秋賓於第一審已陳稱因有人提議要警告吳政昌，大家才
向吳政昌、吳旻昇、吳明勳等人之住處開槍，但其已要求同夥不
要傷到人。足見上訴人就許豐志之開槍殺人未遂犯行，事先無犯
意聯絡，原判決竟認上訴人亦須負共同殺人未遂罪責，並有違誤
。(四)、原判決係以上訴人及許豐志等人，明知吳明勳居處屋內住
有吳火淵，猶開槍朝該屋射擊，因認上訴人有殺人之不確定故意
。而吳明勳於第一審雖證稱案發當時確有其叔公吳火淵住在屋內
，但吳明勳之父吳文旺於原審更(一)審則陳稱其叔父吳火淵僅在該
房屋午休，晚上並不在該處睡覺。則許豐志等人於向吳明勳住處
開槍當時，究竟吳火淵有無居住於該址屋內，尚有疑義，原審未
予查明，自嫌調查未盡云云。
惟查：原判決綜合全案卷證資料，本於事實審法院職權之推理作
用，認定上訴人確有其事實欄五至八所載之犯行，因而撤銷第一
審關於上訴人部分之不當科刑判決，依修正前刑法想像競合犯、
牽連犯規定，從一重改判論處上訴人成年人共同連續以其他非法
方法剝奪少年之行動自由罪刑（量處有期徒刑一年，減為有期徒
刑六月），及成年人共同連續殺害兒童未遂罪刑（量處有期徒刑
六年），已詳細說明其理由。對依憑上訴人之供述，翁秋賓之證
詞，其等與許豐志、王宏儒及綽號「阿豐」之成年男子在前往吳
旻昇、吳政昌及吳明勳等人之住處時，均知悉係欲前往開槍，故
雖僅許豐志一人持槍朝吳旻昇住處射擊，上訴人就許豐志該項犯
行如何仍應與翁秋賓、許豐志、王宏儒及綽號「阿豐」之成年男
子負共同正犯之責；依據上訴人、翁秋賓、許豐志、蔡東林、趙
聰明、吳明百於第一審之自白，少年吳ＯＯ之證述，證人張惠娥
之證詞，如何已足認定上訴人確與翁秋賓、許豐志、蔡東林、趙
聰明、吳明百等人有共同以非法方法剝奪少年吳ＯＯ行動自由之
犯行；上訴人及翁秋賓、許豐志雖均諉稱其等於深夜對吳旻昇、
吳政昌、吳明勳之住處開槍，僅意在恐嚇，無殺人之故意云云，
如何之不足採信，亦皆已詳加說明。上訴意旨對原審之論斷，究
有何違背經驗法則或論理法則等違法情形，並未依據卷內資料為
具體之指摘。上訴意旨(一)、(三)仍執陳詞，以原判決就其對許豐志
單獨持槍射擊吳旻昇之住處及翁秋賓等強押少年吳ＯＯ等犯行何
以仍須負共同正犯刑責，並未說明其理由；翁秋賓已供陳與許豐
志等人向吳政昌、吳旻昇、吳明勳之住處開槍，僅意在警告吳政
昌，原判決竟認其亦須負共同殺人未遂刑責云云，據以指摘原判
決有理由不備及適用法則不當之違背法令，係以自己主觀之說詞
，對原審採證認事之適法職權行使，並已於判決內說明之事項，
漫事指摘，復為單純之事實上爭辯，依首開說明，自難認係適法
之第三審上訴理由。且查：(一)、依原判決事實欄所載，上訴人係
與翁秋賓、許豐志、胡中汝、蔡東林、趙聰明、吳明百等人於九
十二年十二月十一日凌晨一時五十分許，分乘車輛欲前往雲林縣
北港鎮○○路八十九號「五隆園網路生活館」尋友未遇，因少年
吳ＯＯ以腳踹趙聰明所駕車輛，翁秋賓等人遂基於非法剝奪他人
行動自由之犯意聯絡，強押少年吳ＯＯ至雲林縣北港鎮番溝里番
溝八十一號吳明百住處。其中所稱「翁秋賓等人」強押少年吳Ｏ
Ｏ等語，自已包括上訴人在內。上訴意旨(一)指原判決事實欄並未
認定其有參與強押少年吳ＯＯ之犯行云云，亦非依據卷內資料執
為指摘。(二)、原判決就上訴人涉犯非法剝奪少年吳ＯＯ行動自由
犯行部分，理由內初雖謂：「被告翁秋賓、甲○○、許豐志、蔡
東林、趙聰明及吳明百於原審（第一審）及本院審理中均自白」
，嗣則稱：「被告（上訴人）等於本院前審及本院審理時另辯稱
無妨害自由犯意云云，顯係卸責飾詞，所辯應非可採」，關於上
訴人等於原審前審及此次更審時究竟有無自白曾非法剝奪少年吳
ＯＯ之行動自由乙節，前後理由之敘述，雖不盡相符，但原判決
已於前者理由論述之後，以括弧附註該上訴人等之自白，參見第
一審卷第三宗第三十九頁、第五十頁、第五十一頁及同卷第五宗
第二一六頁等語，足見其亦認上訴人等僅於第一審自白有以非法
方法剝奪少年吳ＯＯ行動自由之犯行，前者理由一併記載上訴人
等於原審審理中亦有該項自白，係顯然之誤寫，並不影響於全案
情節與判決之本旨，得由原審以裁定更正；又證人之陳述有部分
前後不符，或相互間有歧異時，究竟何者為可採，法院本得基於
合理之心證予以斟酌取捨，其所為判斷，茍無違背經驗法則、論
理法則，即不能指為違法。本件證人吳明勳於第一審對上訴人於
九十二年十二月八日凌晨，夥同翁秋賓、許豐志、王宏儒及綽號
「阿豐」之成年男子持槍向其住處射擊時，其叔公吳火淵確住於
屋內等情，已陳證明確。證人吳文旺於原審更(一)審時初亦陳稱案
發當日凌晨其叔父吳火淵有在家。原審於綜合卷內訴訟資料，逐
一剖析，參互審酌，本其調查證據所得心證，而認定吳明勳、吳
文旺前開供述，為可採信，核與證據法則並不相違背。原判決雖
疏未就吳文旺於原審更(一)審嗣改稱其叔父平常僅在上址房屋午休
，案發當時其叔父並未在屋內等供述，說明不足採納之理由，稍
欠週延，但顯然於判決亦無影響。前揭訴訟程序之瑕疵，依刑事
訴訟法第三百八十條規定，並不得據為提起第三審上訴之理由。
綜上所述，本件上訴意旨所指，與法律規定得為第三審上訴理由
之違法情形不相適合，其關於成年人共同連續以其他非法方法剝
奪少年之行動自由、成年人共同連續殺害兒童未遂（含想像競合
犯或牽連犯之非法持有手槍、非法持有子彈、非法持有衝鋒槍）
部分之上訴違背法律上之程式，應予駁回。又原判決認上訴人想
像競合犯刑法第三百五十四條之毀損罪及牽連犯刑法第二百七十
七條第一項之傷害罪部分，核均屬刑事訴訟法第三百七十六條第
一款所列不得上訴於第三審法院之罪名，想像競合之殺害兒童未
遂及牽連之以非法方法剝奪他人行動自由重罪部分，上訴人之上
訴既均不合法，無從為實體上審理，毀損及傷害等輕罪部分，自
亦無從適用審判不可分原則，併同為實體上審判，亦應從程序上
予以駁回。
據上論結，應依刑事訴訟法第三百九十五條前段，判決如主文。
中    華    民    國  九十七  年    五    月   十五   日
                      最高法院刑事第八庭
                          審判長法官  謝  俊  雄
                                法官  陳  世  雄
                                法官  吳  信  銘
                                法官  徐  文  亮
                                法官  吳      燦
      本件正本證明與原本無異
                                      書  記  官
中    華    民    國  九十七  年    五    月  二十六  日
                                                Ａ


司法院資訊處製作；財團法人民間司法改革基金會備份。
